【裁判字號】    97,簡上,1500
【裁判日期】    980320
【裁判案由】    過失傷害
【裁判全文】
臺灣板橋地方法院刑事判決            97年度簡上字第1500號
上  訴  人
即  被  告  甲○○○
選任辯護人  林金鈴律師
上列上訴人因過失傷害案件，不服本院97年度簡字第8810號中華
民國97年11月28日第一審判決（聲請簡易判決處刑案號：97年度
偵字第26017 號），提起上訴，本院管轄之第二審合議庭判決如
下：
    主  文
上訴駁回。
    事  實
一、甲○○○之夫乙○○與丙○○係兄弟，於民國97年5 月25日
    ，在臺北縣樹林市○○路○ 段75巷11弄26號，因甲○○○與
    丙○○之母親丁○○○發生口角，甲○○○胡亂揮動兩手手
    臂時，因過失打了丁○○○一巴掌，丙○○見狀前往勸架，
    欲阻擋甲○○○，甲○○○於丙○○前往勸架、阻擋之際，
    本應注意兩手手臂勿胡亂揮動，以避免發生在旁之人受傷之
    危險，且依當時情形並無不能注意之情事，竟疏未注意及此
    ，即胡亂揮動手臂而不慎打傷丙○○，致丙○○受有右尺骨
    遠端骨折之傷害。
二、案經丙○○告訴臺灣板橋地方法院檢察署檢察官偵查後聲請
    簡易判決處刑。
    理  由
壹、程序部分：
    按被告以外之人於審判外之陳述，雖不符刑事訴訟法第159
    條之1 至第159 條之4 之規定，而經當事人於審判程序同意
    作為證據，法院審酌該言詞陳述或書面陳述作成時之情況，
    認為適當者，亦得為證據；當事人、代理人或辯護人於法院
    調查證據時，知有刑事訴訟法第159 條第1 項不得為證據之
    情形，而未於言詞辯論終結前聲明異議者，視為有前項之同
    意，刑事訴訟法第159 條之5 第1 項、第2 項分有明文。經
    查，本判決下列所引用之被告以外之人於審判外之陳述（包
    括書證），檢察官、被告及辯護人於本院言詞辯論終結前均
    未聲明異議，本院審酌上開證據資料製作時之情況，尚無違
    法不當及證明力明顯過低之瑕疵，亦認為以之作為證據應屬
    適當，故揆諸前開規定，認前揭證據資料有證據能力。
貳、實體部分：
一、被告甲○○○固不否認於上揭時、地與丁○○○發生口角時
    ，丙○○在旁阻擋，當時伊有雙手亂揮之事實，惟矢口否認
    有何過失傷害犯行，辯稱：伊不知道丙○○是如何受傷云云
    。經查：
(一)前揭犯罪事實，業據證人即告訴人丙○○於原審及本院審理
    時具結證述綦詳，其於原審證稱：「當天我人在二樓房間，
    因為我大嫂在廚房要煮東西，我母親在客廳管教小孩，因為
    這樣起爭執，我不知道發生什麼事情，我哥哥把餐桌上的東
    西推倒，裡面有鐵的東西，發生很大的聲音，我從二樓下來
    看，我看到大嫂打我哥哥後背，她還打我母親耳光，我用手
    要抓住她阻止，我被她的拳頭打到尺骨的地方，我抓不住她
    ，因為她體格很好，我一開始要抓住她而沒有抓到的時候就
    被她打傷了」、「（問：你抓住她的時候，她反而還不小心
    揮擊到你？）是的」等語（詳本院97年度簡字第8810號卷第
    17頁），另於本院審理時證述：「當天晚上，我在樓梯口站
    了很久，直到大嫂打了我哥及我媽媽一巴掌，才下樓，我不
    知道怎麼抓的，我的手就整個斷掉，我哥哥後來看到，才把
    他太太抓到旁邊去」、「（檢察官問：你與被告是在拉扯還
    是阻擋？）阻擋，是在我的手受傷後才拉扯」、「（審判長
    問：手部如何受傷？）當時被告站在旁邊，我哥在樓梯口，
    我哥要抓我大嫂上樓，我大嫂亂揮又打我媽一巴掌，我就衝
    下來，用手腕要去抓住被告，但是被告用拳頭一揮要打我哥
    哥，結果就打到我」、「（審判長問：被告當時是否一直在
    亂揮？）是」等語（詳本院98年3 月3 日審判筆錄第8-12頁
    ），核與在場目擊之證人丁○○○於本院審理時證稱：「（
    檢察官問：丙○○如何受傷你有看到？）有看到，被告打乙○○，但是丙○○沒有下來，後來被告打我一巴掌，丙○○
    就下來，被告的手亂揮，丙○○要用手去抓被告，被告就用
    手肘撞到丙○○」、「（檢察官問：丙○○是因為要擋住被
    告才受傷？）有，我有看到」、「（檢察官問：剛才所言被
    告是用手肘撞到丙○○的右手腕？）對的。我有看到她手一
    直揮就撞到」等語（詳前開審判筆錄第13-14 頁）及另一在
    場目擊之證人乙○○於本院審理時證稱：「我跑下樓時，就
    看見我媽媽與我太太在爭吵，我勸我太太到樓上去，結果她
    就開始不知什麼原因，就動手打我，打掉我的眼鏡，之後我
    媽就過來看的時候，我太太在亂揮，我太太不小心打了我媽
    媽一巴掌，之後我弟弟自二樓下來，也要阻止，結果我弟弟
    把我太太抓住，我太太在亂揮，我弟弟抓不住，不知道什麼
    原因，我太太就跌倒在地上，我太太又爬起來，繼續亂揮亂
    打，之後我弟弟喊手痛，我就把我太太帶到樓上」、「（檢
    察官問：你弟弟在阻止你太太時候，如何的動作？）正面抓
    住我太太的兩隻手」、「（檢察官問：你弟弟正面抓住他，
    是擋住她還是抓住她的手腕？）沒有抓住她的手腕，應該算
    是擋，因為我太太持續亂揮，所以我弟弟就把我太太揮過去
    ，我太太就跌倒了」、「（檢察官問：既然你太太跌倒在地
    上，你弟弟為何受傷？）我太太爬起來之後，又繼續對我亂
    揮，打我的後背，當時我也沒看到我弟弟如何受傷，我只知
    道他坐在地上喊手痛」、「我弟弟是在我太太跌坐在地上之
    前所受的傷」等語（詳前開審判筆錄第3-5 頁）大致相符，
    並有元復醫院之診斷證明書乙紙在卷可按，且被告亦不否認
    有雙手亂揮之情事，足徵證人丙○○之指述尚非虛妄，可以
    採信，被害人丙○○應係遭被告胡亂揮動手臂而不慎打傷無
    誤。被告空言否認犯行，顯係卸責之詞，自不足採。被告本
    應注意告訴人在旁勸架、阻擋時，兩手手臂勿胡亂揮動，以
    避免發生在旁之人受傷之危險，且依當時情形並無不能注意
    之情事，竟疏未注意及此，胡亂揮動手臂而致告訴人丙○○
    受傷，是其上開過失行為與告訴人丙○○所受傷害之間，自
    難謂無相當因果關係。
(二)綜上所述，本案事證業臻明確，被告犯行洵堪認定，應予依
    法論處。
三、核被告甲○○○所為，係犯刑法第284 條第1 項前段之過失
    傷害罪。原審以被告犯行明確，並爰審酌被告與告訴人間具
    有嫂叔間之親屬關係，因家庭細故不慎造成告訴人之傷害，
    復經酌以本件情節、被告所採行之手段、所生危害及告訴人
    所受傷勢非重與被告犯罪後態度等一切情狀，依刑事訴訟法
    第449 條第1 項前段、第3 項、第454 條第2 項，刑法第28
    4 條第1 項前段、第41條第1 項前段，刑法施行法第1 條之
    1 ，量處拘役30日，並諭知如易科罰金，以新臺幣1 千元折
    算1 日，其認事用法，核無不合，量刑亦屬妥適。被告上訴
    意旨仍執前詞否認犯行，求予撤銷改判，為無理由，應予駁
    回。
據上論斷，應依刑事訴訟法455 條之1 第1 項、第3 項、第368
條，判決如主文。
本案經檢察官吳宗光到庭執行職務。
中    華    民    國    98    年    3     月    20    日
                  刑事第十三庭  審判長法  官  李幼妃
                                      法  官  張紹省
                                      法  官  鄭燕璘
以上正本證明與原本無異
本件不得上訴
中    華    民    國    98    年    3    月    20    日
                                      書記官  陳筱惠
附錄本案論罪科刑法條全文：
刑法第284條第1項：
因過失傷害人者，處六月以下有期徒刑、拘役或五百元以下罰金
，致重傷者，處一年以下有期徒刑、拘役或五百元以下罰金。


司法院資訊處製作；財團法人民間司法改革基金會備份。
